【裁判字號】    99,保險,23
【裁判日期】    991130
【裁判案由】    給付保險金
【裁判全文】
臺灣彰化地方法院民事判決  99年度保險字第23號
原      告  林秀籮
訴訟代理人  陳忠鎣律師
被      告  國華人壽保險股份有限公司
法定代理人  陳清江
訴訟代理人  林涵如
上列當事人間請求給付保險金事件，本院於民國99年11月18日言
詞辯論終結，判決如下：
    主  文
原告之訴駁回。
訴訟費用由原告負擔。
    事實及理由
一、原告起訴主張略以：原告之夫劉聰銘於民國（下同）97年7
    月14日進入強固保全股份有限公司（下簡稱強固保全公司）
    任職，強固保全公司並於97年12月1日，向被告國華人壽保
    險股份有限公司投保新台幣（下同）200萬元意外險在案，
    有團體保險投保證明及保單號碼KGI-47717可稽，被保險人
    為劉聰銘，保險期間自97年12月1日至99年2月28日，原告之
    夫劉聰銘於99年2月19日上午一時許，駕駛牌照號碼YHU-088
    號重型機車，途經化彰縣埔心鄉○○路與興霖橋附近，因時
    值下雨，視線不清，致所騎重型機車摔落排水溝，因排水溝
    水流湍急，導致溺水窒息死亡，除有現場排水溝水流照片外
    ，並有彰化地方法院檢察署相驗屍體證明書可證，依上開相
    驗屍體證明書所載，原告之夫劉聰銘確於上開時地，因溺水
    窒息死亡，顯屬意外死亡，惟查意外死亡已有多月，原告屢
    次向被告申請依約理賠意外險200萬元，被告均置之不理，
    原告並於99年8月4日以郵局存證信函催告，請被告於收受存
    證信函於一星期內依法理賠，仍不獲理賠，按保險法第101
    條規定人壽保險人，於被保險人在契約規定年限內死亡，或
    保險契約規定年限而仍生存時，依保險契約給付金額之責，
    原告之夫係在保險有效期間內，發生意外死亡，因此求為判
    決被告應給付原告200萬元，及自起訴狀繕本送達翌起至清
    償日止按週年利率百分之五計算之利息等語。
二、被告則略以：對原告主張之保險契約及保險期間固不爭執。
    惟查系爭傷害保險之身故保險金受益人約定為被保險人之繼
    承人，原告為繼承人之一，應命其就可受領全部保險金負舉
    證之責，系爭契約條款第23條約定「被保險人因下列原因致
    成死亡…本公司不負給付保險金責任…三、被保險人酒後駕
    （騎）車，其吐氣或血液所含酒精成分超過道路交通法令規
    定標準者。」此即一般除外責任約定，觀諸臺灣彰化地方法
    院檢察署檢驗、鑑定報告劉君之血液中酒精濃度高達203mg/
    dL（換算呼氣酒精濃度為1.02mg/L，小數點第二位以下四捨
    五入），超過道路交通安全規則第114條第2款所定不得駕駛
    之標準（呼氣酒精濃度0.25mg/L）已達四倍餘，按劉君換算
    呼吸酒精濃度達1.0mg/L者，會產生步態不穩，噁心嘔吐及
    精神混淆不清晰之中毒症狀，肇事率為一般人之50倍以上，
    顯已不能安全駕駛，因而導致本件事故之發生，是劉君之行
    為已符合系爭契約之除外條款，被告不負保險之責，請求駁
    回原告之訴，如受不利判決，願供擔保求免為假執行。
三、經查：兩造對於所簽立之傷害保險不爭，僅對系爭保險事故
    是否屬保險法第131條第1項「傷害保險人於被保險人遭受意
    外傷害及所致殘廢或死亡時，負給付保險金額之責」所規範
    之「意外傷害所致死亡」或保險契約所規範酒醉駕車之除外
    不保條款為爭執，查臺灣彰化地方法院檢察署相驗屍體證明
    書記載死者劉聰銘之死亡原因欄記載為為直接引起死亡之原
    因為甲窒息，先行原因乙（甲之原因）溺水，丙（乙之原因
    ）機車騎士摔落排水溝。並經該署檢驗員許逸文採集死者之
    血液及尿液送法務部法醫研究所以頂空氣相層析分析法（
    HS/G C）檢驗結果以：送驗檢體檢驗結果均發現含酒精成分
    ，血液為203mg/dL（即0.203%）、尿液為265mg/dL，有法醫
    毒字第0996100571號鑑定書附於該署99年度相字第121號相
    驗卷宗可稽，並經檢驗員許逸文於98年11月18日到庭具結證
    述：「（法官：請敘述本件相驗過程？）劉聰銘是駕駛機車
    落水，一開始就要認定是否生前落水或死後落水，因死者口
    鼻腔內有泥漿及泡沫狀血水，我認定為典型生前落水。」「
    （法官：死者檢體是何人決定送驗？）是我，因死者是不明
    原因落水，我決定要採證，採取眼球液、血液、尿液，都是
    在現場採集，整個過程都有採證拍照，採證不需經由家屬同
    意。」「（法官：提示99相121號所附之法務部法醫研究所
    毒物化學鑑定書，死者血液酒精含量203mg/dL，尿液酒精含
    量265mg/dL，換算成呼氣值為何？）血液、尿液都可換算，
    血液較容易變化，尿液較不容易變化，本件血液換算呼氣值
    為1.015mg/L，尿液換算呼氣值為1.325mg/L，mg為毫克，
    mg/L就是每公升含有幾毫克酒精濃度。」「（法官：提示99
    相121號所附之相驗屍體證明書，死亡原因記載窒息、溺水
    、機車騎士摔落排水溝，並無記載酒後駕車？）相驗屍體證
    明書只是初步檢驗，驗後也不會再補充。」「（法官：死者
    劉聰銘之酒精濃度是否能夠安全開車？）根據文獻是在危險
    駕駛範圍內，依本件死者尿液濃度會有昏睡，意識混亂，即
    不能安全駕駛之情形。」「（原告訴訟代理人：本件死者死
    亡後到相驗，期間有14小時，採取上開檢體，會否有誤差？
    ）血液誤差值比較大，尿液誤差值比較小。血液、尿液（尿
    液應屬筆錄誤載）濃度會越來越高，但尿液只會稍微增高，
    誤差值最高僅到0.05mg/L。」「（原告訴訟代理人：人死亡
    後，經過一小時，會發酵發臭，產生酒精陽性反應，本件會
    否產生誤差？）我上開陳述，法醫學文獻均有記載，且我有
    這方面經驗，所以當初我才會採取三種體液，而眼球液未檢
    驗，是因法醫研究所案件太多而未檢驗，或是認為無此必要
    。」「（法官：如何判斷本件是酒後落水？）因人死後就沒
    有新陳代謝，如果生前沒有飲酒，尿液中絕對不會有酒精陽
    性反應，因此尿液中有酒精陽性反應，即可證明是生前飲酒
    。另外，血液內有蛋白質，會有發酵自然反應。」（見99年
    11月18日本院言詞辯論筆錄），已足以證明死者劉聰銘係酒
    後騎機車不慎落水，且以檢驗員證稱死者之尿液檢驗較為準
    確之數據以觀（即人死後尿液之酒精濃度變化值數據較血液
    為低），死者之呼氣酒精濃度高達1.325mg/ L，按一般酒精
    濃度達1.0mg/L者會產生步態不穩，噁心嘔吐及精神混淆不
    清之中毒症狀，肇事率為一般人50倍以上，有原告引用之台
    灣高等法院99年度保險上易字第12號判決書所引用之行政院
    國軍退除役官兵輔導委員會臺北榮民總醫院88年8月5日（88
    ）總內字第26868號函可稽，是兩造不爭之保險契約條款第
    23條約定「被保險人因下列原因致成死亡…本公司不負給付
    保險金責任…三、被保險人酒後駕（騎）車，其吐氣或血液
    所含酒精成分超過道路交通法令規定標準者。」此即一般除
    外責任約定，而道路交通安全標準第114條第2款所定不得駕
    駛之標準（呼氣酒精濃度0.25mg/L），原告之被繼承人劉聰
    銘之駕車酒精濃度遠超過上開標準而達於危險駕駛，所肇生
    致自己溺水死亡之事故，自非被告承保之範圍，原告向被告
    請求給付意外傷害致死之保險金之主張即不可採。
四、綜上所述，原告之訴為無理由，應予駁回。
五、又原告之訴既經駁回，其假執行聲請即失所依附並予駁回。
六、本件事證已臻明確，兩造其餘攻擊防禦方法與舉證，核予判
    決結果無影響，爰不一一論述。
七、結論：原告之訴為無理由，依民事訴訟法第78條，判決如主
    文。
中    華    民    國    99    年    11    月    30    日
                  民事第二庭    法  官  李言孫
以上正本係照原本作成。
如對判決上訴，應於判決送達後20日內向本院提出上訴狀。如委
任律師提起上訴者，應一併繳納上訴審裁判費。
中    華    民    國    99    年    11    月    30    日
                                書記官  詹國立

司法院資訊處製作；財團法人民間司法改革基金會備份。
